臺灣板橋地方法院民事判決　　　　　　　 100年度建字第17號
原　　　告　富華成股份有限公司
法定代理人　王晶琨
訴訟代理人　江安家
被　　　告　國聖營造有限公司
法定代理人　郭淑敏
訴訟代理人　簡泰正律師
上列當事人間請求給付工程款等事件，經本院於民國100 年6 月
7 日言詞辯論終結，判決如下：
    主  文
被告應給付原告新臺幣肆拾壹萬壹仟壹佰陸拾肆元及自民國九十
九年十二月十八日起至清償日止，按週年利率百分之五計算之利
息。
被告應將如附表所示之本票貳紙返還予原告。
訴訟費用由被告負擔。
本判決第一項於原告以新臺幣壹拾參萬柒仟元為被告供擔保後，
得假執行，但被告如以新臺幣肆拾壹萬壹仟壹佰陸拾肆元，為原
告供擔保後，得免為假執行。
本判決第二項於原告以新臺幣肆拾萬肆仟元為被告供擔保後，得
假執行，但被告如以新臺幣壹佰貳拾壹萬零參佰參拾伍元，為原
告供擔保後，得免為假執行。
    事實及理由
一、原告主張：
(一)、緣原告與被告於民國97年12月間及98年1 月間，先後簽立「
    南京西路新建工程樓梯扶手工程」（下稱南京西路工程）、
    「金富天廈II新建工程金屬鍛造工程」（下稱金富天廈工程
    ）之連工帶料合約書，由原告承攬被告所發包之上開2 件工
    程，且原告於簽約時依被告之要求開立如附表所示之履約保
    證票2 紙交付予被告作為擔保，並約定於工程完成後，依原
    告之請求返還之。詎原告業已依約完成上開2 件工程，惟被
    告迄今仍不願意返還上開2 紙履約保證票予原告。另南京西
    路工程業經驗收完成，甚且保固期間已屆滿，實際施作總工
    程款為新臺幣（下同）345,089元，惟被告尚積欠該工程款
    10%之驗收款（保留款）34,509元未為給付。至金富天廈工
    程部分，其總工程款90%合計為3,389,897元，被告前已給付
    279,810元予原告，嗣經鈞院98年度建字第106號、臺灣高等
    法院99年度建上字第12號判決後，被告亦已給付其餘工程款
    項3,110,087元予原告。又被告以建商身分成立金富天廈II
    期管理委員會已多時，且該工程自98年6月20日完工起迄今
    已近2年，原告應已符合請領總工程款10%之保留款之約定條
    件，被告自亦應將該工程之保留款376,655元給付予原告。
    然原告屢向被告請求返還上開履約保證票2紙及給付2件工程
    保留款合計411,164元，均未獲置理。爰依系爭2件工程合約
    書之約定及民法第505條等規定，提起本件訴訟等語。
(二)、聲明：
１、被告應給付原告411,164 元，及自起訴狀繕本送達之翌日
    起至清償日止，按週年利率5%計算之利息。
２、被告應將如附表所示之本票（起訴狀誤載為支票）2紙返還
    予原告。
３、原告願供擔保，請准宣告假執行。
二、被告則以：兩造約定系爭2 件工程之10% 尾款，應俟驗收完
    成後，被告方有給付之義務。而因原告施作之工程存有相當
    多之瑕疵，迄今仍未完成驗收，原告亦未能舉證證明系爭2
    件工程已完成驗收，故原告請求被告給付系爭2 件工程尾款
    ，並無理由。又金富天夏工程部分之報價單雖有約定10% 保
    留款於成立管理委員會請領等語，然該報價單係兩造於簽立
    合約前所洽談之內容，兩造嗣後於系爭工程合約書第4 條付
    款辦法第4 項付款方式中，已約定10% 尾款於工程驗收完成
    後方可請領，自應以系爭工程合約書所記載內容為依據，故
    原告依報價單之約定，請求被告即應給付工程尾款，亦無理
    由等語置辯。並聲明：原告之訴駁回；如受不利之判決，願
    供擔保請准宣告免為假執行。
三、兩造不爭執之事實：
(一)、兩造分別於97年11月25日、97年12月30日簽立2 份連工帶料
    合約書，約定由原告施作被告發包之南京西路工程、金富天
    廈工程，原告並於簽約時交付予被告如附表所示之本票2 紙
    作為履約保證。原告業已施工完畢。
(二)、被告就系爭2 件工程均已各給付總工程款90% 之款項予原告
    ，惟尚未返還如附表所示之2 紙履約保證本票及給付總工程
    款10% 之保留款合計411,164 元予原告。
四、本院之判斷：原告主張伊施作被告所發包之南京西路工程、
    金富天廈工程，現均已施工完畢，惟被告迄未返還伊於簽約
    時所交付如附表所示之履約保證本票2紙及給付2件工程保留
    款合計411,164元之事實，業據原告提出連工帶料合約書、
    本票、報價單、本院98年度建字第106號及臺灣高等法院99
    年度建上字第12號判決暨其確定證明書影本為證。被告對此
    雖不否認，惟辯稱系爭2 件工程未經驗收，以及工程存有瑕
    疵，故伊並無給付義務云云。經查：
(一)、關於原告請求返還履約保證本票部分：
１、按稱承攬者，謂當事人約定，一方為他方完成一定之工作，
    他方俟工作完成，給付報酬之契約，民法第490 條第1 項定
    有明文。又契約之一方當事人簽發本票作為履約保證者，係
    以該本票擔保契約之履行，用以保障因該當事人不履行契約
    所造成對方之損害。
２、經查，兩造分別於97年11月25日、同年12月30日簽立系爭2
    件工程之承攬合約書，該2 份合約書之約定條款及內容均相
    同。而關於系爭2 紙本票之返還方式，觀諸系爭2 件工程之
    合約書第12條合約附件第4 項之記載：「商業本票：總價款
    30% 」，可見原告主張伊於簽約時提供系爭2 紙本票作為履
    約保證為真實可採，復為被告所不爭執。再查，南京西路工
    程之合約書於該條項後方以手寫註記：「僅供本工程履約保
    證之用，應於施工完成退還」；而金富天廈工程之合約書雖
    未有明文記載應於何時返還履約保證本票，惟參酌原告所提
    出之工程發包/ 材料採購報價單施工說明第16條記載「：履
    約保證票於工程完成後申請退領」，則原告主張於系爭工程
    完工後，被告經原告之申請即應將各工程之履約保證本票返
    還予原告之事實，堪予認定。
３、承前所述，原告所交付之系爭2 紙本票既係作為履約保證之
    用，而原告已依約完成系爭2 件工程，被告自應返還原告所
    簽發之履約保證本票。準此，原告請求被告應返還如附表所
    示之2 紙本票，為有理由，應予准許。
(二)、關於原告請求工程保留款部分：
１、按工作有瑕疵者，定作人得定相當期限，請求承攬人修補之
    。承攬人不於前項期限內修補者，定作人得自行修補，並得
    向承攬人請求償還修補必要之費用；承攬人不於前條第1 項
    所定期限內修補瑕疵，或依前條第3 項之規定拒絕修補或其
    瑕疵不能修補者，定作人得解除契約或請求減少報酬；因可
    歸責於承攬人之事由，致工作發生瑕疵者，定作人除依前2
    條之規定，請求修補或解除契約，或請求減少報酬外，並得
    請求損害賠償，民法第493 條第1 項、第2 項、第494 條前
    段、第495 條第1 項分別定有明文。
２、被告雖辯稱系爭2 件工程存有瑕疵，尚未驗收完成云云。經
    查，兩造間之系爭2 件工程合約書第4 條付款辦法第4 項付
    款方式記載：「90% 完工支付（一半現金，一半45天期票）
    ，10%驗收完成（45天期票）」，可見兩造僅約明經驗收完
    成給付10%工程尾款，並未就完工後驗收程序、方式、期限
    等相關事項訂有明文。再查，被告之員工何朝慶即負責系爭
    金富天廈工程現場之監工及驗收之人員，其於臺灣高等法院
    99年度建上字第12號給付工程款事件中證稱：「（問：如果
    要驗收，其程序如何？）我們會會同對方至現場驗收，現場
    看完後如有瑕疵須限期改善，會有驗收紀錄，如沒有瑕疵一
    樣會有驗收單認可。所以不管有無瑕疵都會有壹個驗收紀錄
    」等語，此有上開判決書影本1份在卷可稽。可見被告就一
    般工程之完成，無論有無瑕疵，均會做驗收紀錄。惟被告迄
    今並未提出任何有瑕疵之驗收紀錄，亦未提出任何曾經通知
    原告限期修繕之證明文件以實其說，是被告辯稱系爭工程具
    有瑕疵等語自不可採。參以原告於本院100年6月7日言詞辯
    論期日時主張伊於系爭工程完工後曾通知被告辦理驗收，惟
    被告迄未會同驗收等語（見本院卷第100頁正反面），並提
    出催告存證信函影本1份附卷可憑（見本院卷第106至112頁
    ），則原告既已完成其承攬工作，且經催告被告協同驗收，
    但被告卻無故拒絕配合；再斟酌原告主張系爭金富天夏業已
    成立管理委員會，並開放公共設施例如健身房等供該社區住
    戶使用，應認系爭工程業已驗收完竣，故被告抗辯系爭工程
    未正式驗收即認為約定之清償期尚未屆至云云，尚非可採；
    仍應認原告已履行其承攬契約所定之給付義務，被告應負有
    給付系爭工程尾款之義務。準此，原告請求被告應給付系爭
    2 件工程保留款合計4111,64 元及法定遲延利息，亦有理由
    ，應予准許。
五、綜上所述，原告依系爭2 件工程合約書第4 條之約定及民法
    第505 條等規定，請求被告應給付原告411,164 元，及自起
    訴狀繕本送達之翌日即99年12月18日起至清償日止，按週年
    利率5%計算之利息；被告應將如附表所示之本票2 紙返還予
    原告，均為有理由，應予准許。又兩造陳明願供擔保請為宣
    告假執行或免為假執行，經核均與規定相符，爰分別酌定相
    當之擔保金額予以宣告。
六、因本案事證已臻明確，兩造其餘主張陳述及所提之證據，經
    本院審酌後，認為均與判決結果無影響，爰不一一論述，附
    此敘明。
七、據上論結，原告之訴為有理由，依民事訴訟法第78條、第39
    0 條第2 項、第392 條第2 項，判決如主文。
中    華    民    國    100   年    6     月    30    日
                  民事第三庭    法  官  邱育佩
以上正本係照原本作成
如對本判決上訴，須於判決送達後20日內向本院提出上訴狀
中    華    民    國    100   年    6     月    30    日
                                書記官  彭麗紅
附表：
┌──┬─────┬─────┬────┬──────┬──────┬────┐
│編號│本票號碼  │發票人    │付款人  │發票日      │票面金額    │備註    │
│    │          │          │        │            │（新臺幣）  │        │
├──┼─────┼─────┼────┼──────┼──────┼────┤
│ 1  │QE0000000 │富華成股份│臺北國際│97年12月09日│  130,200 元│南京西路│
│    │          │有限公司  │商業銀行│            │            │工程    │
├──┼─────┼─────┼────┼──────┼──────┼────┤
│ 2  │QE0000000 │富華成股份│臺北國際│98年01月06日│1,080,135 元│金富天廈│
│    │          │有限公司  │商業銀行│            │            │工程    │
└──┴─────┴─────┴────┴──────┴──────┴────┘